臺灣高等法院高雄分院刑事判決　　　　　　　　　九十二年度上訴字第一七九八號
　　上　訴　人　臺灣高雄地方法院檢察署檢察官
　　被　　　告　乙○○原名蔡.
　　　　　　　　　　　　女　四.
　　　　　　　　　　　　設高雄.
　　　　　　　　　　　　身分證.
　　被　　　告　甲○○　女　四.
　　　　　　　　　　　　住高雄.
　　　　　　　　　　　　身分證.
　　右二人共同
　　指定辯護人　義務辯護人　施秉慧律師
右上訴人因被告違反毒品危害防制條例案件，不服臺灣高雄地方法院九十一年度訴字
第二六六八號中華民國九十二年八月十三日第一審判決（起訴案號：臺灣高雄地方法
院檢察署九十一年度偵字第七五六○、一一三四○號），提起上訴，本院判決如左：
      主  文
原判決關於甲○○持有毒品部分撤銷。
甲○○持有第一級毒品，處有期徒刑陸月，如易科罰金以參佰元折算壹日。扣案第一
級毒品海洛因壹包（淨重貳點捌零公克，包裝重零點參壹公克）、第二級毒品安非他
命拾包（合計驗前毛重參壹點柒公克，驗後毛重參壹點陸公克）、殘留第一級毒品海
洛因之電子磅秤壹台及分裝工具壹批、殘留第二級毒品安非他命之吸食器壹個均沒收
銷燬之，扣案之夾鏈袋壹批沒收。
其餘上訴駁回。
    事  實
一、甲○○前因施用毒品案件，經臺灣高雄地方法院裁定送觀察、勒戒後，認無繼續
    施用毒品之傾向，由台灣高雄地方法院檢察署檢察官於民國九十一年二月十八日
    以九十一年度毒偵字第三七三號不起訴處分確定。詎甲○○猶不知悔改，竟基於
    持有第一級毒品海洛因與第二級毒品安非他命之犯意，於九十一年三月間某日，
    在高雄地區某處，自不詳姓名之成年人處取得第一級毒品海洛因一包（淨重二點
    八○公克，包裝重零點三一公克）、第二級毒品安非他命十包（合計驗前毛重三
    一點七公克，驗後毛重三一點六公克）、殘留第一級毒品海洛因之電子磅秤一台
    、分裝工具一批及殘留第二級毒品安非他命之吸食器一個、及可預備供持有包裝
    用之夾鏈袋一批，並將之置放於其高雄市○○區○○路一○二號五樓之四住處。
    嗣為警於九十一年四月九日十四時二十分許，持臺灣高雄地方法院所核發之搜索
    票至高雄市○○區○○路一○二號五樓之四搜索（起訴書誤載為高雄市○○○路
    三四三巷一弄四十號），並扣得第一級毒品海洛因一包（淨重二點八○公克，包
    裝重零點三一公克）、第二級毒品安非他命十包（合計驗前毛重三一點七公克，
    驗後毛重三一點六公克）、殘留第一級毒品海洛因之電子磅秤乙台、分裝工具乙
    批、殘留第二級毒品安非他命之吸食器乙個及甲○○所有預備供持有上開毒品包
    裝所用之夾鏈袋一批
二、案經內政部警政署保安警察第三總隊第三大隊移送台灣高雄地方法院檢察署檢察
    官偵查起訴。
    理  由
壹、有罪部分（即被告甲○○持有毒品部分）
一、訊據被告甲○○矢口否認有何持有毒品犯行，辯稱：那些東西都不是我的，那是
    之前吳子泉的云云。經查：
  (一)警方於九十一年四月九日十四時二十分許，持臺灣高雄地方法院所核發之搜索票
    至高雄市○○區○○路一○二號五樓之四搜索，並扣得白粉乙包、晶體十包、電
    子磅秤乙台、分裝工具乙批、吸食器乙個及夾鏈帶乙批之事實，有臺灣高雄地方
    法院搜索票、扣押筆錄、扣押物品清單各乙份及上開物品扣案可稽（見偵卷第二
    至四頁）。又上開扣押物品經送驗結果，該白粉乙包確係第一級毒品海洛因（淨
    重二點八○公克，包裝重零點三一公克），該晶體十包均確係第二級毒品安非他
    命（合計驗前毛重三一點七公克，驗後毛重三一點六公克），該電子磅秤乙台、
    分裝工具乙批均呈現海洛因陽性反應，可見其上皆殘留有第一級毒品海洛因，該
    吸食器乙個則呈現甲基安非他命陽性反應，可見其上殘留有第二級毒品安非他命
    ，惟該夾鏈帶乙批則無任何海洛因或甲基安非他命之陽性反應，其上應無殘留海
    洛因或安非他命等情，則有法務部調查局九十一年七月十二日調科壹字第二二○
    ○一三五六六號鑑定通知書、高雄醫學大學附設中和紀念醫院編號九一○六─五
    三號、九一一○─九四號、九一一○─九七號、九一一○─九六號、九一一○─
    九五號檢驗報告各乙份在卷足憑（見偵卷第十五、十六，原審卷第十三至十六頁
    ）。
  (二)前揭搜索處所高雄市○○區○○路一○二號五樓之二，雖係被告甲○○之弟陳克
    英所有，惟被告甲○○於搜索前四、五個月即九十年十一月已住在該處，而扣案
    物品亦係從甲○○所住房間搜到等情，已經陳克英於原審證述在卷（見原審卷第
    一五七至一五九頁），而出借該處給被告甲○○居住之證人陳克英及在該處工作
    之另被告乙○○均於原審審理中否認前揭扣案物品係其等所有，是被告甲○○對
    於其所住房間內有何物品，自無不知之理。故扣案物品係在被告甲○○持有中，
    應堪認定。
  (三)雖被告甲○○於原審辯稱：前揭扣押物品均係吳子泉所遺留，伊僅係加以整理，
    待吳子泉執行完畢後再處理云云。而證人吳子泉固亦於原審證稱：「（被警方抓
    走之後是否帶走毒品？）警察抓到我後，曾經到上開住處查過，也有將部分毒品
    帶走，但我沒有將全部放毒品的地方講出來，床頭櫃的安非他命我沒有跟警察講
    ，海洛因用小袋子裝好放在床頭櫃沒有跟警察講，只有掛在牆上的毒品才被警察
    帶走」、「（警方在皓東路所查獲的海洛因及安非他命、施用毒品的器具、現金
    是否你所有？）除了現金外，都是我的」等語（見原審卷第一五三至一五六頁）
    。惟查：
  (1)證人吳子泉前於九十一年二月二十五日經警查獲持有及施用毒品，嗣經警至其高
    雄市○○區○○路一○二號五樓之四住處搜索，而在該住處內扣得海洛因七包及
    安非他命三包、電子磅秤乙台等物品，其後證人吳子泉經臺灣高雄地方法院裁定
    於九十一年二月二十六日送觀察、勒戒，繼而送強制戒治，於九十一年十月三十
    一日始停止戒治出所之事實，業經原審依職權調閱台灣高雄地方法院檢察署九十
    一年度毒偵字第九二九號偵查案卷查核無訛，並有法務部在監在押資料乙份在卷
    可稽。又證人即承辦上開案件之警員黃世哲於原審亦到庭證稱：我們抓到吳子泉
    之後，從他身上查獲毒品，再到他的住處即高雄市○○區○○路一○二號五樓之
    四搜索。我們是主動搜索，並非問過吳子泉後才搜索，搜索的方式是可以搬動、
    拉開的地方就搜，所以床頭櫃也會搜索，有搜到毒品一定會扣案，不可能交給吳
    子泉自己處理，而該住處不大，所以一下子就可以搜索完畢等語（見原審卷第一
    八一頁）。由此可知，承辦警員業已就上開住處全面搜索，包含該住處床頭櫃之
    部分，亦都一併搜索。故即便證人吳子泉並未告知警方有毒品藏匿在床頭櫃，警
    方仍應可主動搜索查獲，並將之扣案，從而被告甲○○辯稱及證人吳子泉證稱本
    件查獲之毒品等扣押物品係吳子泉所遺留云云，已不足採信。況警方於調查證人
    吳子泉上開施用毒品案件時，已在前揭住處扣得電子磅秤乙台，然警方調查本案
    時，竟亦在前揭住處扣得電子磅秤乙台。衡諸一般通常經驗，證人吳子泉為供持
    有、施用毒品之用，僅需乙台電子磅秤即可，自無須同時持有二台電子磅秤，故
    顯然於本案所扣得之電子磅秤應非證人吳子泉所有（或所持有）甚明，而應認係
    被告甲○○於證人吳子泉經查獲後，始另行再取得持有。被告甲○○既持有電子
    磅秤乙台，其上復殘留有海洛因殘渣，已如前述，可見係用以量秤毒品，則本件
    所扣得之海洛因等毒品，亦可認定係被告甲○○所另行取得而持有。是以，被告
    甲○○辯稱本案所扣押之物品均係證人吳子泉所遺留云云，不足採信。
  (2)證人吳子泉雖又於原審證稱：伊均將海洛因及安非他命以買金飾的小紅袋裝在一
    起，再用個別的小袋子分裝云云（見原審卷第一六○頁）。然查，觀諸警方於查
    獲本案扣押之毒品時所攝之現場照片，本案扣押之毒品雖有部分置放於金飾小紅
    袋內，亦有部分置放於香菸盒及筆筒內等處，顯然與證人吳子泉所證乙節不符，
    其所證自無足取。又被告甲○○雖辯稱：本案扣押之毒品係證人吳子泉所遺留，
    伊僅係加以整理云云，惟若如證人吳子泉所證，已將毒品分別裝入小袋子，且再
    以裝金飾用的小紅袋安裝，則被告甲○○縱要整理，亦僅須將之連同上開外袋改
    放至其他地方即可，又何須將毒品另外分開改放至香菸盒或筆筒內等處？是被告
    甲○○上開所辯乙節，亦難採信，更見本案扣押之毒品應係被告甲○○所另外取
    得持有。
  (3)再者，警方於執行前揭搜索時，亦於被告甲○○住處扣得「華麗大飯店」（設於
    台北市○○路四一號）於西元二○○二年（即民國九十一年）所發行之記事本乙
    本，有該記事本扣案可稽。觀諸該記事本之內容，載明從三月二十三日至四月八
    日有關「鹽」、「甜」、「軟」之數量及金額。又被告甲○○並非從事鹽、糖等
    物品之販售，自無須記載此段期間該等物品之數量及金額為是，而衡諸實務上有
    關毒品之代稱，「鹽」及「軟」均係指「海洛因」，「甜」則係指安非他命，故
    該記事本有關「鹽」、「甜」、「軟」之數量及金額之記載，應係記載有關海洛
    因與安非他命之數量及金額甚明。是被告甲○○既有記載海洛因與安非他命之數
    量及金額，且恰好記載至九十一年四月八日，亦即記載至本件警方搜索扣押（即
    九十一年四月九日）之前一日，足認本案扣押之海洛因與安非他命係被告甲○○
    於九十一年三月間某日所另行取得而持有，非係證人吳子泉於九十一年二月間所
    遺留。至被告甲○○雖辯稱該記事本並非其所有，其上之記載亦非其所寫云云，
    且證人吳子泉亦於原審證稱：該記事本係伊之前所交往之女子陳淑鳳所寫，後來
    二人於九十年十月底分手後，伊與被告甲○○交往，並於九十年十一月住進甲○
    ○住處，且將上開記事本一同搬到該住處云云。然查，前揭記事本係華麗大飯店
    九十一年版之記事本，而記事本內之記載係載明三月二十三日至四月八日等日期
    ，均如前述，衡情應係九十一年三月二十三日至四月八日等日期所為之記載，自
    難認係回溯記載前一年即九十年三月二十三日至四月八日等日期。故於上開記事
    本記載當時，證人吳子泉已與陳淑鳳分手，與被告甲○○交往，並連同該記事本
    一起搬進被告甲○○住處，顯然該記事本上之記載不可能係陳淑鳳所寫。復衡以
    記事本上之記載日期係至九十一年四月八日，恰至警方搜索之前一日，而當時證
    人吳子泉尚在戒治中，則記載該記事本之人當應係被告甲○○無疑。況經原審向
    華麗大飯店函詢上開記事本之製作日期及對外發行日期，經該飯店函覆稱：該記
    事本製作日期為九十年十一月初，發行日期為九十年十一月二十日等情，有該飯
    店九十二年七月十八日回覆之書函乙份在卷可稽。是於上開記事本於九十年十一
    月二十日對外發行當時，證人吳子泉業與陳淑鳳分手，該記事本上之記載自不可
    能係由陳淑鳳所寫甚明。職此而論，顯見被告甲○○上開所辯與證人吳子泉所證
    應屬子虛，自無足取。
  (4)基上各項證據資料顯示，堪認本案扣押之海洛因、安非他命等各項物品，應係被
    告甲○○所另行取得持有，允非證人吳子泉所遺留，其等前揭所辯及所證實無足
    取。
  (四)綜上所述，被告甲○○確持有前揭扣案物品，本件事證應屬明確，被告甲○○之
    犯行應堪認定。
二、查海洛因、安非他命分屬毒品危害防制條例第二條第二項第一款、第二款所規定
    之第一級毒品及第二級毒品，核被告甲○○所為，係犯毒品危害防制條例第十一
    條第一項持有第一級毒品罪及同條第二項持有第二級毒品罪。又查無證據證明被
    告甲○○是否同時或分別取得本案扣押之第一級毒品海洛因與第二級毒品安非他
    命等物，依罪疑惟輕原則，自應認定被告甲○○係同時一次取得上開毒品，則其
    以一持有行為，同時觸犯上開二項罪名，為想像競合犯，依刑法第五十五條規定
    ，應從一重之同條例第十一條第一項持有第一級毒品罪論處。又毒品危害防制條
    例於九十二年九月七日修正增訂第十一條第四項：「持有毒品達一定數量者，加
    重其刑至二分之一，其標準由行政院定之」，並於九十三年一月七日施行，而依
    行政院於九十三年一月七日以院臺法字第○九三○○八○五五一號訂定之「轉讓
    持有毒品加重其刑之數量標準」，分別就持有第一級毒品淨重達五公克以上、持
    有第二級毒品淨重達十公克以上者規定，加重其刑至二分之一。本件被告甲○○
    持有第二級毒品安非他命十包，依其驗前毛重為三十一點七公克，有前開檢驗報
    告附卷可稽，可見其淨重已達十公克以上，惟被告甲○○持有上開第二級毒品行
    為時，前開條例並未修正公布施行，是雖於本院裁判時該條例已有修正，惟修正
    後毒品危害防制條例第十一條第四項加重其刑之規定，乃分則之加重，而比較行
    為時及裁判時之新舊法，以被告甲○○行為時之舊法處斷較有利於被告甲○○，
    是此部分仍應依刑法第二條第一項但書規定，適用最有利於行為人之舊法，併此
    敘明。至公訴意旨認被告甲○○所為，係犯同條例第四條第一項販賣第一級毒品
    罪，自係認被告甲○○持有毒品後，復進而販賣，則持有毒品之低度行為應為販
    賣毒品之高度行為所吸收，是公訴意旨所認之販賣第一級毒品罪與持有第一級毒
    品罪，應有吸收犯之實質上一罪關係，則本院固認被告甲○○不成立販賣第一級
    毒品罪（理由詳如後敘），而認被告甲○○成立持有第一級毒品罪，惟此僅為犯
    罪事實之減縮，自無須為法條之變更，併此敘明。
三、原審以被告甲○○持有毒品部分罪證明確，予以論罪科刑，固非無見。惟查：(一)
    原判決於事實欄已說明被告甲○○於九十一年二月十八日因施用毒品案件，經臺
    灣高雄地方法院檢察署檢察官為不起訴處分，復於理由欄認定扣案毒品非吳子泉
    於九十一年二月二十五日為警查獲時所遺留，係被告甲○○另行取得，顯見其取
    得之毒品，應係於九十一年二月二十五日以後；又原判決另敘明扣案記事本為被
    告甲○○所有，且其內容載有自三月二十三日起至四月八日止，顯見依卷證資料
    所載，被告甲○○取得而持有扣案毒品之日期應於九十一年三月間某日起，而非
    於九十一年二月間（即吳子泉為警查獲前），原判決於事實欄未予以認定被告甲
    ○○持有扣案毒品之時間，尚有未洽。(二)原判決雖於理由欄(三)(3)說明，依扣案記
    事本之記載，被告甲○○可能持有一定數量之海洛因與安非他命，惟持有之毒品
    數量不僅影響刑度之輕重，更涉及被告甲○○持有毒品之犯意，原判決未於事實
    欄予以認定持有之數量，又未於理由欄敘明何以從取得數量不詳之毒品，至九十
    一年四月九日為警查獲時所查扣之毒品，其間毒品減少之數量係作何用途，亦有
    未洽。(三)又毒品危害防制條例第十一條第四項於九十二年九月七日修正，並於九
    十三年一月七日施行，就持有一定數量以上之毒品設有加重其刑之規定，已如前
    述，本件經比較新舊法後，以適用修正前之毒品危害防制條例較有利於被告甲○
    ○，原審就此部分未及比較，亦有未洽。檢察官上訴意旨，仍認被告甲○○涉有
    販賣第一級毒品罪嫌，雖無理由，惟原判決就被告甲○○持有毒品部分既有前開
    可議之處，自應由本院就該部分予以撤銷改判。爰審酌被告甲○○前因施用毒品
    案件，經本院裁定送觀察、勒戒後，認無繼續施用毒品之傾向，由台灣高雄地方
    法院檢察署檢察官於九十一年二月十八日以九十一年度毒偵字第三七三號不起訴
    處分確定，有台灣高等法院被告全國前案紀錄表及刑案資料查註紀錄表各乙份在
    卷可按，其已一犯施用毒品，竟仍再犯本件持有毒品犯行，顯見其不思悔改，且
    其所持有之毒品為第一級海洛因乙包（淨重二點八○公克，包裝重零點三一公克
    ）及第二級毒品安非他命十包（合計驗前毛重三一點七公克，驗後毛重三一點六
    公克）等，數量非少，復否認犯行，未見認錯之意等一切情狀，量處有期徒刑六
    月，並諭知易科罰金之折算標準。又扣案之前揭海洛因乙包及安非他命十包，分
    別係第一級毒品及第二級毒品，而扣案之前揭電子磅秤乙台、分裝工具乙批其上
    均殘留有第一級毒品海洛因，前揭吸食器乙個其上則殘留有第二級毒品安非他命
    ，自應整體視之為毒品，爰依毒品危害防制條例第十八條第一項前段規定，皆併
    予宣告沒收銷燬之。至於送鑑定耗損之毒品部分因已經滅失，故不予宣告沒收。
    另扣案之前揭夾鏈帶乙批雖無毒品殘留其上，但既為被告甲○○所有，且既與前
    揭毒品同置於一處而遭扣押，而此種空夾鏈袋向來亦被用於包裝毒品之用途，衡
    情自係被告甲○○預備供其分裝持有毒品犯罪之用，依刑法第三十八條第一項第
    二款規定，亦應併予宣告沒收。至扣案之記事本二本及現金新台幣（下同）六萬
    四千元雖係被告甲○○所有，但無證據證明係供本件犯罪之用或預備之用，或係
    犯罪所得之物，自無從併予宣告沒收，特予敘明。
貳、上訴駁回部分（即被告乙○○及甲○○販賣毒品部分）：
一、公訴意旨略以：被告甲○○於九十一年四月初某日，在高雄市○○區○○路一○
    二號五樓之四住處（起訴書誤載為高雄市○○○路三四三巷一弄四十號）基於販
    賣毒品之犯意，委託被告乙○○將第一級毒品海洛因乙包拿至樓下，售予一名不
    詳姓名男子，得款一千元。被告乙○○基於幫助被告甲○○販賣海洛因之犯意，
    於上開時地將海洛因乙包售予該不詳姓名男子並代為收取一千元。嗣為警於九十
    一年四月九日下午二時二十分許在上址扣獲海洛因三點一公克、安非他命三十一
    點八公克、電子秤乙台、夾鏈袋、贓款六萬四千元、分裝毒品工具等證物。因認
    被告甲○○涉有毒品危害防制條例第四條第一項販賣第一級毒品罪嫌；認被告乙
    ○○涉有同條項之幫助犯罪嫌云云。
二、按「犯罪事實應依證據認定之，無證據不得推定其犯罪事實」、「不能證明被告
    犯罪者，應諭知無罪之判決」，刑事訴訟法第一百五十四條第二項、第三百零一
    條第一項分別定有明文。又事實之認定，應憑證據，如未能發現相當證據，或證
    據不足以證明，自不能以推測或擬制之方法，為裁判基礎；再按認定犯罪事實所
    憑之證據，雖不以直接證據為限，間接證據亦包括在內，然而無論直接證據或間
    接證據，其為訴訟上之證明，須於通常一般之人均不致有所懷疑，而得確信其為
    真實之程度者，始得據為有罪之認定，倘其證明尚未達到此一程度，而有合理之
    懷疑存在而無從使事實審法院得有罪之確信時，即應由法院為諭知被告無罪之判
    決，最高法院四十年台上字第八六號、七十六年台上字第四九八六號判例可資參
    照。
三、本件公訴人認被告二人涉有前揭販賣第一級毒品罪嫌，無非係以：被告乙○○於
    警、偵訊供述，且有前揭扣案物品等為其主要論據。
四、訊據被告二人均堅決否認有何販賣毒品犯行，被告甲○○辯稱：那些東西都不是
    我的，是之前吳子泉留下的，我勒戒之後就沒有吸了，我沒有叫乙○○拿毒品，
    那是香煙，我沒有販賣等語；被告乙○○則辯稱：我在上開處所幫甲○○之弟陳
    克英照顧小孩，甲○○曾叫我把桌上的香煙一包拿給樓下一名司機，且向他拿一
    千元，我不知道那包香煙是否為毒品，甲○○也沒說那是什麼東西等語。經查：
  (一)按「訊問被告，應全程連續錄音；必要時，並應全程連續錄影。但有急迫情況且
    經記明筆錄者，不在此限」、「筆錄內所載之被告陳述與錄音或錄影之內容不符
    者，除有前項但書情形外，其不符之部分，不得作為證據」，刑事訴訟法第一百
    條之一第一項、第二項分別定有明文。是依上開法律規定，若筆錄所記載之內容
    與錄音之內容不符，其不符部分即無證據能力，自不得以之作為證據。
  (二)本件警卷中有關被告乙○○之訊問內容固記載：「（你是否知道甲○○有販售或
    施用毒品之情事？）我不知道她是否有施用毒品，但她曾叫我幫她拿毒品到樓下
    給一個男子，然後向那個男子收新台幣一千元」、「（你幫她拿過幾次毒品給別
    人？何時？）只有一次。大約三、四天前」等語（參見警卷第四頁正面）；偵查
    卷中有關被告乙○○之訊問內容固記載：「（曾幫甲○○把毒品給別人？）有，
    對方是男的，約三、四天前拿給他的，我有向該男子收一千元」等語（參見偵查
    卷第十一頁背面）。惟查，原審於九十二年二月二十一日勘驗上開警訊及偵訊錄
    音帶，經勘驗播放結果為：(1)被告乙○○於警訊中係供稱：「我不知道他（指甲
    ○○）有在賣毒品，有一次他們叫我將桌上包起來的東西拿到樓下，交給一個男
    的，我不知道那是什麼東西，那男的拿一千元給我」等語；(2)被告於偵訊中係供
    稱：「甲○○打電話跟我說，桌上面有一包東西，叫我拿至樓下給一個男的，我
    不知道那是什麼東西」等語，此有原審勘驗筆錄二份在卷可稽（見原審卷第一○
    五至一○八頁）。是上開警訊及偵訊筆錄中雖記載被告乙○○幫被告甲○○拿毒
    品給某男子，惟上開警訊及偵訊錄音內容則顯示被告乙○○固坦承曾幫被告甲○
    ○拿東西給他人，但否認其知悉所拿之物為毒品，其亦不知所拿之物為何物。是
    以，上開警訊及偵訊之筆錄內容顯與錄音內容顯然不符，依前揭刑事訴訟法第一
    百條之一第二項規定，上開警訊及偵訊筆錄與錄音不符部分自無證據能力可言，
    當不得作為證據。
  (三)再者，本件除被告乙○○於警訊及偵訊中之供詞外，並無當時乙○○交付該不詳
    姓名男子之物品扣案，除無從證明交付之物品為毒品外，亦無從傳訊該不詳姓名
    之男子到庭作證，證明交付之物為何，又何以交付一千元予被告二人，是自難僅
    憑被告乙○○前開於警、偵訊之陳述，即遽認被告二人有於九十一年四月初，以
    一千元價格販賣第一級毒品一包予不詳姓名男子之行為。
  (四)雖警方於被告甲○○住處扣得毒品海洛因一包，及含有第一級毒品殘渣之電子磅
    秤及分裝工具、夾鏈袋等物，惟依檢察官起訴販賣之犯罪事實僅限於「九十一年
    四月初某日，在．．．，將毒品海洛因乙包拿至樓下，售予一名不詳姓名男子，
    得款一千元」，而該部分已無從證明，已如前述，縱被告甲○○持有海洛因一包
    、電子磅秤、分裝工具、夾鏈袋等物，惟因該查扣之第一級毒品海洛因數量只有
    一包（淨重二．八○公克），此亦僅能證明被告甲○○持有第一級毒品之事實，
    尚難由此持有行為即推論被告二人有於九十一年四月初販賣第一級毒品之事實。
    又雖前揭扣案之被告甲○○所有之記事本上，自三月二十三日至四月八日止，有
    「鹽」、「甜」、「軟」之數量及金額，且有「義８５０００」、「大５５００
    」、「富６５００」、「勇４０００」、「國雄７１５００」、「３月２３日鹽
    ３個」、「３月２６日鹽（２）１７０００、糖（２）８０００，２５０００」
    等之記載，且依一般毒品之代稱，「鹽」及「軟」均係指「海洛因」，「甜」則
    係指安非他命，故該記事本有關「鹽」、「甜」、「軟」之數量及金額之記載，
    可認為係有關海洛因與安非他命之數量及金額之記載。惟姑不論此部分是否販賣
    毒品交易金額、數量之記載，然公訴人就此部分既未經起訴，而其起訴部分既不
    能證明，本院自不能遽以擴張起訴之範圍而予以審酌記事本上所載可能涉及販賣
    毒品之日期等交易紀錄。
  (五)綜上所述，被告二人辯稱交付予不詳姓名之男子之物品非毒品，而公訴人就此部
    分又未能舉證證明，是被告甲○○究否有販賣該不詳姓名男子毒品之事實，被告
    乙○○究否有幫助販賣毒品之事實，即有合理之懷疑，尚未到達確信其為真實之
    程度。此外，復查無其他證據足認被告甲○○確有公訴人起訴書所指之於九十一
    年四月初販賣第一級毒品予不詳姓名男子之事實，而被告乙○○有幫助販賣毒品
    之犯行，自難僅依前揭扣案物品，遽認被告二人有起訴書上所指之販賣第一級毒
    品之犯行。揆諸首揭法律規定與判例見解，被告二人販賣第一級毒品犯行既不能
    證明，自應就此部分為被告二人無罪判決之諭知。惟被告甲○○此部分犯行若果
    屬有罪，與其前開論罪科刑之持有毒品部分即具有吸收犯之實質上一罪關係，已
    如前述，爰就其此部分不另為無罪之諭知。
五、原審以被告二人關於販賣第一級毒品部分，不能證明被告二人犯罪，因而為被告
    乙○○無罪之判決，被告甲○○部分不另為無罪之諭知，均核無不合。檢察官上
    訴意旨，不僅未能對原審用心勘驗警、偵訊錄音帶、扣案證物所得之認定，予以
    具體指摘有何不當，且僅以「一小包物品僅有價值高達一千元，蔡乙○○常在甲
    ○○住處，甲○○（此處上訴檢察官亦書寫錯誤，應係乙○○）照顧小孩亦應知
    甲○○持有之上開物品為毒品」一語，而未再予舉證或詳述上訴理由之情形下，
    即遽而指摘原判決關於被告二人販賣第一級毒品部分不當，其上訴為無理由，應
    予駁回。
六、公訴人起訴書所指被告甲○○於九十一年四月初販賣第一級毒品予不詳姓名男子
    之犯行，雖因無積極證據可資證明，而不能認定犯罪，惟依扣案之記事本上記載
    三月二十三日起至四月八日止之「甜」、「軟」、「鹽」等金額、數量，此部分
    是否涉有販賣第一級、第二級毒品犯行，自應由公訴人另行偵查處理。
據上論結，應依刑事訴訟法第三百六十九條第一項前段、第三百六十四條、第二百九
十九條第一項前段、第三百六十八條、毒品危害防制條例第十一條第一項、第二項、
第十八條第一項前段，刑法第二條第一項但書、第十一條、第五十五條、第四十一條
第一項、第三十八條第一項第二款，罰金罰鍰提高標準條例第二條，判決如主文。
本案經檢察官劉文水到庭執行職務。
中      華      民      國      九十三    年    二    月    十二    日
                              臺灣高等法院高雄分院刑事第三庭
                                  審判長法官  周賢銳
                                        法官  謝宏宗
                                        法官  黃蕙芳
右正本證明與原本無異。
檢察官如不服本判決應於收受本判決後十日內向本院提出上訴書狀，其未述上訴理
由者，並得於提起上訴後十日內向本院補提理由書狀（均須按他造當事人之人數附繕
本)「切勿逕送上級法院」。
                                      書記官  郭蘭蕙
中    華    民    國      九十三      年      二      月    十八    日
附錄本判決論罪之法條：
毒品危害防制條例第十一條
    持有第一級毒品者，處三年以下有期徒刑、拘役或新台幣五萬元以下罰金。
    持有第二級毒品者，處二年以下有期徒刑、拘役或新台幣三萬元以下罰金。
    持有專供製造或施用毒品之器具者，處一年以下有期徒刑、拘役或新台幣一萬元
    以下罰金。
